【裁判字號】    94,訴,6427
【裁判日期】    950525
【裁判案由】    返還墊款
【裁判全文】
臺灣臺北地方法院民事判決              94年度訴字第6427號
原      告  勞工保險局
法定代理人  乙○
訴訟代理人  丁○○
被      告  氧身股份有限公司
                        樓
法定代理人  甲○○
訴訟代理人  丙○○
上列當事人間返還墊款事件，本院於民國九十五年五月十一日言
詞辯論終結，判決如下：
    主  文
被告應給付原告新台幣壹佰肆拾貳萬壹仟肆佰肆拾貳元，及自民
國九十五年一月六日起至清償日止，按年息百分之一點七七計算
之利息。
訴訟費用由被告負擔。
    事實及理由
一、原告主張：
  (一)按雇主因歇業、清算或宣告破產，本於勞動契約所積欠之工
    資未滿6個月部分，有最優先受清償之權；雇主應按其當月
    僱用勞工投保薪資總額及規定之費率，繳納一定數額之積欠
    工資墊償基金，作為墊償前項積欠工資之用，勞動基準法第
    28條第1項、第2項定有明文。又按墊償勞工工資後，得以自
    己名義，代位行使最優先受清償權（簡稱工資債權），依法
    向雇主或清算人或破產管理人請求於限期內償還墊款；逾期
    償還者，自逾期之日起，依基金所存銀行當期1年內定期存
    款利率計收利息，積欠工資墊償基金提繳及墊償管理辦法第
    14 條亦有明文。
  (二)依前揭規定本局於墊償雇主所積欠之工資後，所得代位行使
    之債權，即係指受讓原來勞工對雇主之工資債權，其仍不失
    為同一債權。是以，本案被告與其所屬勞工陳鎂淇等34人間
    僱傭契約所生之工資債權私權爭執，在不失債之同一性，原
    告墊償勞工工資後，所得行使之墊款償還請求權，仍應屬私
    權爭執。從而，本件實質目地係為達行政上之任務，並提供
    給付、服務、救濟等增進公共及社會福祉，亦即國庫行政之
    行政私法行為，爰依民事相關法律規定請求救濟途徑。
  (三)查被告因歇業，業經台北市政府歇業認定核准在案，又被告
    因歇業致積欠其員工陳鎂淇等34人，自民國93年12月1日至
    94年5月9日止之工資，新台幣1,421,442元，嗣勞工陳鎂淇
    等34人向原告申請前開積欠工資，經原告審核後依法給付前
    開積欠之工資予勞工陳鎂淇等34人並分別由中國農民銀行轉
    帳匯入。爰依首揭法條之規定，原告得以自己名義，代位陳
    鎂淇等34人行使最優先受清償權，請求被告給付前開墊償款
    及自逾期之日起（本訴狀繕本送達翌日即95年1月6日起）按
    基金所存銀行當期1年定期存款利率百分之1.77計算之利息
    ，乃聲明如主文第1項所示。
二、被告於言詞辯論期日到場陳明對原告主張之事實不否認，惟
    希望能用分期方式清償等語。
三、本件原告主張之事實，已據其提出台北市政府歇業認定通知
    函、勞工積欠工資墊償申請書暨勞工陳鎂淇等34人名冊、勞
    保局94年9月13日核定函暨催收函、勞工陳鎂淇34人積欠工
    資代扣所得稅款清單暨中國農民銀行整批匯款成功明細表、
    、定期存單等件為證，核屬相符，而被告對原告所主張之事
    實，於言詞辯論時不爭執，視同自認（民事訴訟法第280條
    第1項規定參照），故原告主張之事實，堪信為真。至被告
    陳明希望能用分期方式清償，未獲原告同意，被告復未說明
    其法律依據，是其主張顯屬無據。從而，原告依據首揭法條
    之法律關係，代位訴請被告應給付如主文第1項所示，為有
    理由，應予准許。
四、訴訟費用負擔之依據：民事訴訟法第78條。
中    華    民    國    95    年    5     月    25    日
                  民事第三庭    法  官  曾啟謀
以上正本係照原本作成
如對本判決上訴，須於判決送達後20日內向本院提出上訴狀
中    華    民    國    95    年    5     月    25    日
                                書記官  王月伶


司法院資訊處製作；財團法人民間司法改革基金會備份。
